臺灣桃園地方法院交通事件裁定　　　　 93年度交聲字第460號
原處分機關　交通部公路總局新竹區監理所桃園監理站
異　議　人　甲○○
上列受處分人因違反道路交通管理處罰條例案件，對於原處分機
關交通部公路總局新竹區監理所桃園監理站93年9 月14日所為之
處分（原處分案號：桃監裁三字第裁52-ACU638140號、第52-ACU
6381 41 號），聲明異議，本院裁定如下：
    主  文
原處分撤銷。
甲○○均不罰。
    理  由
一、原舉發及處分意旨略以：受處分人甲○○所有之GS3-991 號
    重機車，於民國93年8 月12日下午2 時36分許，由不詳男子
    騎乘，沿台北市○○街由東向西行駛，在饒河街、塔悠路有
    燈光號誌管制之交岔路口處，闖越紅燈違規右轉。旋經值勤
    警員發現上開違規情事後，鳴笛並以手勢指揮，示意該重機
    車停車接受稽查。詎該不詳男子見狀，為逃避警員舉發，竟
    拒絕停車接受稽查，而騎乘上開重機車逃逸。因認受處分人
    有(1)駕車行經有燈光號誌管制之交岔路口闖紅燈，及(2)有違
    反道路交通管理處罰條例之行為，拒絕停車接受稽查而逃逸
    等二項違規情事，依序按道路交通管理處罰條例第53條第1
    項、第60條第1 項等規定，分別裁處受處分人罰鍰新台幣（
    下同）1800元另記違規點數3 點，及罰鍰3000元。
二、異議意旨略以：異議人即受處分人甲○○於舉發當日，並未
    駕駛GS3-991 號重型機車至台北市○○街，本件或係警員舉
    發有誤，為此請准予撤銷原處分云云。
三、經查，證人即舉發員警李安文到庭證稱：「‧‧‧在舉發通
    知單上的時間、地點發現違規人違規，當時違規人是紅燈右
    轉，我們當時在路口二十公尺看到他，我就上前吹哨子、招
    手攔停，駕駛人有看到我，也有減速，突然又加速繞到快車
    道。我和駕駛人距離一公尺左右，駕駛人是一個男的，穿小
    飛俠雨衣，戴安全帽，臉略瘦，其他看不清楚。約二十幾歲
    看到的都寫在違規通知單上了」等語（本院94年1 月21日訊
    問筆錄）。又依舉發違規通知單上註記略以：違規駕駛之男
    子年約二十餘歲，著藍黃色小飛俠輕便雨衣，騎GS3-991 號
    銀色重機車等語，所描述之違規機車車色、車型，亦與卷附
    GS3-991 號重機車之車籍資料相符。此外，復有警員提出之
    台北市政府警察局松山分局員警工作紀錄簿在卷可稽。佐以
    警員在舉發當時，與違規車輛相距不過一公尺左右，其觀察
    應無誤認之虞。綜上，應足認本件於案發時間、地點，確有
    不詳成年男子，騎乘懸掛GS3-991 號車牌之重機車，而為前
    開警員指述之違規行為。再者，本件違規駕駛人既係二十餘
    歲之男性，顯非本件女性之異議人甚明，而異議人於本件違
    規時，人在台北市明倫高中授課，此經異議人陳明在卷，並
    有該校職員出勤簽到單一份在卷可按，亦無可能於舉發違規
    時間、地點騎車。是故，異議人所辯：伊並未在違規時間，
    騎乘機車經過舉發地點等語，亦可採信。
四、按道路交通管理處罰條例關於車輛駕駛人之處罰，如應歸責
    於車輛所有人者，處罰車輛所有人；又處理機關對於逕行舉
    發之違反道路交通管理事件，其汽車所有人已到案告知違規
    駕駛人姓名、住址者，應即另行擇期通知違規駕駛人到案依
    法處理，汽車所有人逾期不到案或不告知違規駕駛人之姓名
    、住址者，依道路交通管理處罰條例第八十五條第三項規定
    處罰汽車所有人，道路交通管理處罰條例第八十五條第三項
    、違反道路交通管理事件統一裁罰標準及處理細則第二十四
    條固分別定有明文。且查，本件係逕行舉發案件，異議人並
    未收受舉發違規通知單，而係委託其父林清梧於93年9 月14
    日，至原處分機關交通部公路總局新竹區監理所桃園監理站
    直接簽收裁決書，再於接到裁決書翌日，依限具狀向本院異
    議略稱：伊及所屬機車並未於93年8 月12日14時36分經過違
    規地點，並無違規事實等語，有原處分機關93年9 月27日竹
    監桃字第0930022817號函暨所附裁決書、送達證書，及異議
    人93年9 月15日聲明異議狀在卷可考，可見異議人並未依上
    開裁罰標準與處理細則規定，告知原處分機關真正違規駕駛
    人之姓名、住址。然現今汽機車所有人與使用人非屬同一人
    之情形，比比皆是，而使用人除自己使用該車外，亦可能再
    輾轉將車借予他人使用，甚或因失竊、遭搶，或遭人偽造車
    牌等不易或無法得知真正使用人之情形者，並不鮮見。如強
    令車輛所有人均必須查明真正違規駕駛人之身分，始能據以
    免罰，似嫌過苛。是故，異議人既已經於法定期限內，以違
    規駕駛人另有其人為由，向本院聲明異議，且依現有證據，
    足認當日之違規駕駛人確非異議人，則異議人雖未能告知違
    規駕駛人之姓名、地址，仍應認異議人已於前開法定期限內
    到案，而不得適用上開規定，將關於車輛駕駛人之處罰，轉
    嫁與異議人。
五、次按，交通法庭認為聲明異議有理由時，應以裁定將原處分
    經聲明異議之部分撤銷，道路交通案件處理辦法第二十條訂
    有明文。經查，本件違規駕駛人並非異議人，且異議人已於
    法定期限內到案向原處分機關申述，此均如前述，而本件原
    處分機關據以裁處異議人罰鍰、記點之道路交通管理處罰條
    例第53條第1 項、第60條第1 項等規定，均係以駕駛人為處
    罰對象，此觀上開各條文規定自明，依上說明，自難再認異
    議人有前揭之違規事由。綜上，原處分未能斟酌異議人並非
    本件之違規駕駛人一節，遽行裁處異議人罰鍰、記點，顯有
    違誤，本件異議為有理由，爰裁定如主文。
據上論斷，應依道路交通案件處理辦法第20條，裁定如主文。
中　　華　　民　　國　　94　　年　　2　　月　　2 　　日
　　                    交通法庭    法　官    陳彥宏
以上正本證明與原本無異。
如不服本裁定，應於送達後5 日內，向本院提出抗告狀。
                                    書記官　  翁其良
中　　華　　民　　國　　94　　年　　2 　　月　　2 　　日
